【裁判字號】    90,台上,298
【裁判日期】    900118
【裁判案由】    貪污
【裁判全文】
最高法院刑事判決                                  九十年度台上字第二九八號
    上  訴  人  甲○○
右上訴人因貪污案件，不服台灣高等法院中華民國八十九年九月二十八日第二審判決
（八十九年度上訴字第七五七號，起訴案號：台灣桃園地方法院檢察署八十八年度偵
字第四○二七號），提起上訴，本院判決如左：
    主  文
原判決撤銷，發回台灣高等法院。
    理  由
本件原判決認定上訴人甲○○係台灣桃園地方法院之法警。於民國八十八年二月十二
日中午十二時三十分許，擔任該院法警室候審室之勤務時，竟意圖為自己不法之所有
，利用被拘提人莊雯光到案後，將其所攜帶現金新台幣二萬八千元、美金一百五十元
、新加坡幣五十元及價值約新台幣十萬元之勞力士手錶乙只，置於法警室保管袋內，
交上訴人保管之機會。將上開現金藏置於左腳鞋內，另將該勞力士手錶逕行戴於手上
，而侵占入己。至同日晚上九時三十分許，莊雯光辦理保釋手續後，始發覺上開財物
已遭上訴人侵占等情。因而維持第一審論處上訴人依據法令從事公務之人員，侵占職
務上持有之非公用私有財物罪刑之判決，駁回上訴人在第二審之上訴，固非無見。
惟查：(一)依貪污治罪條例第十二條第一項之規定，犯該條例第四條至第六條之罪，情
節輕微，而其所得或所圖得財物或不正利益在新台幣五萬元以下者，減輕其刑。又當
事人聲請調查之證據，如與本案待證事實無關緊要者，事實審法院固可以裁定駁回，
或於判決理由內說明不予調查之理由，毋庸為無益之調查；若於證明事實確有重要關
係，而又非不易調查，或不能調查者，則為明瞭案情起見，自應盡能事踐行調查程序
，否則縱經以裁定駁回其聲請，或於判決理由內有所說明，仍係審判期日應行調查之
證據未予調查，其判決即難謂非違法。本件上訴人於原審辯稱：系爭勞力士手錶似為
仿冒品等情，並聲請予以鑑定其價格（見原審卷第四二、五一頁）。而依原判決之記
載，上訴人係侵占莊雯光之現金新台幣二萬八千元、美金一百五十元、新加坡幣五十
元及勞力士手錶一只，現金部分折計新台幣三萬三千八百三十二元。則該勞力士手錶
之價值是否在新台幣一萬六千一百六十八元以下﹖與判斷上訴人所為犯行，得否依貪
污治罪條例第十二條第一項之規定減輕其刑攸關，且非不易調查，或不能調查，為求
事實之真確，自應盡能事踐行調查程序。乃原審未命莊雯光提出該勞力士手錶或相關
資料，送請有關機關或專門技能之人加以鑑定，即遽謂系爭勞力士手錶約值新台幣十
萬元，難謂已盡調查能事。(二)貪污治罪條例第二條前段規定，依據法令從事公務之人
員犯本條例之罪者，依本條例處斷，此為犯該條例貪污罪主體之身分規定。第一審判
決既就上訴人論以依據法令從事公務之人員，侵占職務上持有之非公用私有財物罪，
然於據上論斷欄漏引貪污治罪條例第二條前段，而原判決未予以糾正，尚有未洽。以
上或為上訴意旨所指摘，或為本院得依職權調查之事項。上訴人上訴意旨指摘原判決
不當，非無理由，應認有發回更審之原因。
據上論結，應依刑事訴訟法第三百九十七條、第四百零一條，判決如主文。
中      華      民      國     九十     年      一      月     十八     日
                              最高法院刑事第七庭
                                  審判長法官  吳  雄  銘
                                        法官  池  啟  明
                                        法官  石  木  欽
                                        法官  郭  毓  洲
                                        法官  吳  三  龍
      右正本證明與原本無異
                                              書  記  官
中      華      民      國     九十     年      二      月      一      日


司法院資訊處製作；財團法人民間司法改革基金會備份。
